臺灣高等法院刑事裁定
111年度抗字第1632號
抗  告  人
即 受刑 人  高慈孝




選任辯護人  周志一律師
上列抗告人受刑人因聲請撤銷緩刑案件，不服臺灣臺北地方法院
111年度撤緩字第145號，中華民國111年9月22日所為之裁定（聲
請案號：臺灣臺北地方檢察署111年度執聲字第1442號），提起
抗告，本院裁定如下：
    主  文
原裁定撤銷。
檢察官之聲請駁回。
    理  由
一、原裁定意旨略以：抗告人即受刑人高慈孝（下稱受刑人）前
    因違反商標法案件，經臺灣臺北地方法院（下稱臺北地院）
    以109年度智簡字第67號判決處有期徒刑2月，緩刑4年確定
    ，緩刑期間為民國109年10月26日至113年10月25日（下稱前
    案）；又受刑人竟於緩刑期間內即110年1月間某日起至110
    年4月中旬某日止另犯著作權法第91條之1第2項之意圖散布
    而公開陳列侵害著作財產權之重製物罪，經臺北地院於111
    年7月11日以111年度智簡字第32號判決有期徒刑2月，並於1
    11年8月16日確定（下稱後案），有上開判決書、臺灣高等
    法院被告前案紀錄表附卷可查。是受刑人確有於緩刑期內故
    意犯他罪，而在緩刑期內受有有期徒刑之宣告確定，且檢察
    官係於後案判決確定後6個月內向本院聲請撤銷被告前案緩
    刑之宣告。查受刑人所犯之前案，因考量受刑人未曾因故意
    犯罪受有期徒刑以上刑之宣告，且被告犯後坦承犯行，並與
    前案之商標權人成立調解，始給予宣告緩刑4年，希冀被告
    經前案之偵審程序、罪刑宣告，而知所警剔，以啟自新。然
    受刑人竟於緩刑期間內，再犯後案之著作權法第91條之1第2
    項之意圖散布而公開陳列侵害著作財產權之重製物罪，審酌
    被告前後案所犯之罪均係侵害他人之智慧財產權，犯罪情節
    、侵害法益均屬相似，足認受刑人並未因前案緩刑之寬典而
    有所警惕，受刑人故意實施上開竊盜之行為，甚為敵視法律
    ，並視刑罰制裁於無物，未能因前案而記取教訓，足認前案
    之緩刑宣告顯難收其預期之效果，實有執行刑罰之必要。本
    件檢察官聲請，核屬允當，應予准許，受刑人前開緩刑之宣
    告應予以撤銷等語。
二、抗告意旨略以：是否應撤銷前案緩刑宣告，仍應視受刑人是
    否符合「足認原宣告之缓刑難收預期效果，而有執行刑罰之
    必要」之實質要件，查前案判處受刑人有期徒刑2月，緩刑4
    年確定，緩刑期間為109年10月26日至113年10月25日；後案
    判處受刑人有期徒刑2月，並得科罰金。然而，原裁定疏未
    査明受刑人之「後案犯行遭查獲後，已坦承犯行不諱，且已
    努力履行和解賠償，並取得被害人之原諒，尚難遽認其經前
    案罪刑暨緩刑之宣告後，全無悔意，或非經刑之執行無以收
    儆懲或矯正之效；且受刑人就前、後二案自始坦認不諱，完
    全未有浪費司法資源之舉，並努力與被害人達成和解，以取
    得被害人之原諒。是參諸受刑人於前、後二案坦然面對司法
    及處罰之犯後態度及反省方式，足徵受刑人在前、後二案之
    主觀犯意所顯現之惡性及其反社會性，暨違反法規範之情節
    ，應非重大。又細繹後案判決亦已詳予審酌受刑人犯罪動機
    、目的、手段、學經歷及犯後態度等各種科刑條件後，仍有
    意給予受刑人改過自新之機會，從輕量刑而諭知得易科罰金
    之貳月有期徒刑。是依據「後案」之審理結果與判決心證，
    受刑人於後案之主觀犯意，尚無顯現「前案」宣告之緩刑難
    收預期效果，而有執行刑罰之必要性。末以受刑人平時因工
    作能力有限，至今仍持續從事「搬運」、「清潔打掃」、「
    資源回收」等工作為生，除販售前案、後案之不法物品（但
    已痛改前非）外，至今持續有正當工作，努力赚錢維持家計
    ，照顧家人，而緩刑期內再犯之犯罪是偶發行為，且惡性非
    重，從而，自難認其「前案」之緩刑宣告，有難收其預期效
    果，而須再啟執行刑罰之必要等語。
三、按受緩刑之宣告而有下列情形之一，足認原宣告之緩刑難收
    其預期效果，而有執行刑罰之必要者，得撤銷其宣告：…緩
    刑期內因故意犯他罪，而在緩刑期內受6月以下有期徒刑、
    拘役或罰金之宣告確定者，刑法第75條之1第1項第2款定有
    明文。考其立法理由略謂：「關於緩刑之撤銷，現行法第75
    條第1項固已設有兩款應撤銷緩刑之原因；至得撤銷緩刑之
    原因，則僅於保安處分章內第93條第3項與撤銷假釋合併加
    以規定，體例上不相連貫，實用上亦欠彈性。外國立法例，
    德國現行刑法第56條ｆ及奧地利現行刑法第53條，均有『撤銷
    』與『得撤銷』兩種原因，爰參酌上開立法例增訂本條，於第1
    項分設4款裁量撤銷之原因，其理由如次：㈠現行關於緩刑前
    或緩刑期間故意犯他罪，而在緩刑期內受得易科罰金之有期
    徒刑之宣告者，列為應撤銷緩刑之事由，因認過於嚴苛，而
    排除第75條應撤銷緩刑之事由，移列至得撤銷緩刑事由，俾
    使法官依被告再犯情節，而裁量是否撤銷先前緩刑之宣告；
    其次，如有前開事由，但判決宣告拘役、罰金時，可見行為
    人仍未見悔悟，有列為得撤銷緩刑之事由，以資彈性適用，
    爰於第1項第1款、第2款增訂之。並採用裁量撤銷主義，賦
    與法院撤銷與否之權限，特於第一項規定實質要件為『足認
    原宣告之緩刑難收其預期效果，而有執行刑罰之必要』，供
    作審認之標準。」等語，亦即於得撤銷緩刑之情形，法官應
    依職權本於合目的性之裁量，妥適審酌被告所犯前後數罪間
    ，關於法益侵害之性質、再犯之原因、違反法規範之情節是
    否重大、被告主觀犯意所顯現之惡性及其反社會性等情，是
    否已使前案原為促使惡性輕微之被告或偶發犯、初犯改過自
    新而宣告之緩刑，已難收其預期之效果，而確有執行刑罰之
    必要，此與刑法第75條第1項所定2款要件有一具備，即毋庸
    再行審酌其他情狀，應逕予撤銷緩刑之情形不同。
四、經查：
(一)受刑人前因犯商標法第97條之非法販賣侵害商標權之商品罪
    ，經臺北地院以109年度智簡字第67號判決處有期徒刑2月，
    並宣告緩刑4年，緩刑期間依附表所示內容支付賠償金予商
    標權人，於109年10月26日確定；再於前案緩刑期間之110年
    間因故意犯著作權法第91條之1第2項之意圖散布而公開陳列
    侵害著作財產權之重製物罪，經臺北地院以111年度智簡字
    第32號判決處有期徒刑2月，並於111年8月16日確定等情，
    有上開刑事判決書及本院被告前案紀錄表在卷可稽（臺灣臺
    北地方檢察署111年度執聲字第1442號卷，下稱執聲卷，第3
    至9頁；本院卷第67至68頁），是受刑人確有於緩刑期內因
    故意犯他罪，而在緩刑期內受6月以下有期徒刑宣告確定之
    事實，足堪認定。
(二)有鑑於現今刑罰目的除制裁不法外，尚以教育、教化受刑人
    以期日後得以重返社會為目標，倘一旦有於緩刑期內受刑之
    宣告之情形，即不加審酌各該案件之實際行為時點及具體情
    節，一律撤銷緩刑，非但有違國家刑罰權行使應遵循之比例
    原則，抑且與緩刑制度給予受刑人自新機會，避免短期自由
    刑弊端之立法本旨未盡相符。本件是否應撤銷前案緩刑宣告
    ，揆諸前揭說明，仍應妥適審酌受刑人是否符合「足認原宣
    告之緩刑難收預期效果，而有執行刑罰之必要」之實質要件
    。查：
 1、受刑人所犯前案係於105年間某日起至108年12月4日為警查
    獲止，透過網際網路連結蝦皮拍賣網站，將所持有之侵害商
    標權之商品，以每件新臺幣(下同）數10元至100元不等之價
    格陳列於其所經營之拍賣頁面，以供不特定消費者選購，並
    自108年6月間某日至108年12月4日為警查獲止實際對外販售
    上開商品，期間共計有500元之營業額，因而犯商標法第97
    條之非法販賣侵害商標權之商品罪；而其所犯後案係於110
    年1月間某日起至110年4月中旬某日止，透過網際網路連結
    蝦皮拍賣網站，將所持有之侵害日商任天堂株式會社商標及
    著作權之遊戲機，以每臺360元之價格，供不特定人訂購，
    因而犯著作權法第91條之1第2項之意圖散布而公開陳列侵害
    著作財產權之重製物罪等情，有上開刑事判決書可憑（執聲
    卷第3至9頁），其所為固有不該，惟審酌受刑人前案於108
    年12月間為警查獲後，迄至後案之犯罪時間110年1月間某日
    至110年4月中旬，兩案相隔已逾1年有餘；受刑人前、後兩
    案獲利亦微，且均與各該告訴人即商標權人、著作權人達成
    和解，並支付賠償金（前案部分，詳本院卷第157、159頁；
    後案部分，詳後案判決第2頁第16頁所載，執聲卷第3頁背面
    ），並於前、後案中對於自身犯行均坦承不諱；此外，觀諸
    受刑人之前科紀錄，其確實僅有前、後兩案，而無其他犯行
    （本院卷第67至68頁），尚難遽認受刑人有惡性反覆犯罪之
    情形，堪認受刑人後案仍屬一時失慮偶發之再犯；復經本院
    傳喚受刑人到庭，受刑人自陳：其後案是賣小朋友玩的遊戲
    機，係接送小孩上下學的時候，隔壁有夾娃娃機，看很多人
    都在夾，所以想說可以貼補生活費，而向娃娃機的老闆問幾
    台看能不能賣賣看等語（本院卷第76頁），是依受刑人所陳
    ，其後案係因夾娃娃機臺商品業已公然陳列並供不特定人夾
    取，故而向機臺老闆購入商品並販賣，則其主觀上之惡性顯
    與其所犯前案自來路不明處所取得之侵害商標權商品販售，
    顯屬為輕；甚且，於後案之量刑審酌部分，亦說明考量受刑
    人前案之犯罪紀錄，審酌受刑人侵害情節及犯後態度等，而
    量處有期徒刑2月，亦仍得易科罰金，法律上同具「可無庸
    入監執行」之基礎，則受刑人是否符合「足認原宣告之緩刑
    難收預期效果，而有執行刑罰之必要」，非無疑問。況檢察
    官對於受刑人如何符合「足認原宣告緩刑難收預期效果，而
    有執行刑罰之必要」等實質要件，除提出前、後案判決書，
    並未提出其他證據足認原宣告之緩刑已難收其預期效果，而
    有執行刑罰之必要，若逕以受刑人於前案緩刑期內另犯他罪
    ，一律撤銷緩刑，則刑法第75條及第75條之1即無區分之必
    要，進而前開刑法第75條之1第1項之立法本旨將意義盡失，
    與緩刑之目的乃係避免短期自由刑之弊，並給予受刑人自新
    機會未盡相符。
 2、觀諸受刑人前案緩刑所附之和解金10萬元條件業已履行完畢
    ，此有本院訊問筆錄、公務電話查詢紀錄表、受刑人提出之
    匯款紀錄（本院卷第71、76、157至159頁），足見受刑人並
    非於前案緩刑宣告後仍不知警惕，而全無珍惜前案經諭知緩
    刑寬典之意；又受刑人現在從事資源回收工作，已從事正當
    合法之工作，賺取金錢，有受刑人提出之勞務報酬單及工作
    照片可憑（本院卷第55至61、101至121頁），堪認受刑人確
    有改過遷善之心；另參酌受刑人所提出之家庭生活經濟狀況
    ，即受刑人需照顧罹癌之母親並獨自扶養2名年幼子女，其
    子復患有妥瑞症等情（本院卷第76、123至125、127至139、
    145至147頁），若遽行撤銷前案緩刑宣告，受刑人必須再繳
    納前案所宣告之有期徒刑2月之易科罰金6萬元，對受刑人而
    言，仍屬不小的負擔，而容有過於嚴苛之情形。
 3、從而，本院衡酌上開各情，認受刑人後案所違反法規範情節、主觀顯現之惡性及反社會性，尚非至前案所宣告之緩刑已不能收其預期效果之程度。檢察官以受刑人在前案緩刑期內另犯後案，除提出前、後案判決之外，並未提出其他證據足認原宣告之緩刑已難收其預期效果，而有執行刑罰之必要，即依刑法第75條之1第1項第2款規定，聲請法院裁定撤銷受刑人前案之緩刑宣告，尚嫌率斷。
五、綜上所述，原裁定未詳予審酌，即依上開規定准許檢察官之
    聲請，裁定撤銷受刑人之緩刑宣告，難認妥適。受刑人提起
    抗告，應屬有據，爰撤銷原裁定，為免發回原審重新裁定徒
    增司法資源之浪費，爰由本院自為裁定，駁回檢察官之聲請
    。
據上論斷，應依刑事訴訟法第413條，裁定如主文。
中　　華　　民　　國　　111 　年　　10　　月　　27　　日
                  刑事第二十五庭審判長法　官  黃翰義
                                      法　官  邱瓊瑩
                                      法　官  劉兆菊
以上正本證明與原本無異。
不得再抗告。
                                      書記官  陳嬿如
中　　華　　民　　國　　111 　年　　10　　月　　27　　日